【裁判字號】    90,判,1099
【裁判日期】    900615
【裁判案由】    商標評定
【裁判全文】
最  高  行  政  法  院  判  決                    九十年度判字第一○九九號
    原      告  法商．巴哥拉曼那香水公司
    代  表  人  乙○○○○○
    訴訟代理人  甲○○
    被      告  經濟部智慧財產局（承受原經濟部中央標準局業務）
    代  表  人  陳明邦
右當事人間因商標評定事件，原告不服行政院中華民國八十八年十月二十五日台八十
八訴字第三九二○五號再訴願決定，提起行政訴訟。本院判決如左：
    主  文
原告之訴駁回。
訴訟費用由原告負擔。
    事  實
緣本件關係人全聯世界開發股份有限公司之前手凱力國際鞋業有限公司於民國八十三
年四月十六日以「PACCO'S 」商標，指定使用於當時商標法施行細則第二十四條第四
十一類之靴、鞋、皮鞋、雨鞋、拖鞋、球鞋、高跟鞋、登山鞋商品申請註冊，經被告
審查核准，列為註冊第六六一四一四號商標，經輾轉移轉登記予關係人。嗣原告以該
商標有違註冊時商標法第三十七條第一項第七款及第十二款之規定，對之申請評定。
被告以原告固主張「PACO BRBANNE」為其首創使用於各種化妝品、服飾、眼鏡等商品
之商標，除於我國取得多件商標專用權外，並廣泛在世界各國廣告行銷，已夙著盛譽
，系爭註冊第六六一四一四號「PACCO'S 」商標與據以評定之「PACO RABANNE」商標
之外文PACO排列及發音相彷彿，易使人產生聯想，並混淆誤認其產製者云云。惟依原
告檢送之證據資料，其於系爭商標申請日（八十三年四月十六日）前係使用      圖
樣PACO RABANNE則為原告特取名稱之標示。又據以評定之「PACO RABANNE」商標均配
合圖形      一同使用，或為整體外文之一部分，與系爭商標雖同有外文字母P.A.C.
O 等字母，惟繁簡有別，予人印象明確可辨，非屬近似之商標。另依關係人之使用資
料，其商標圖樣之文字造形設計均強調PACCO'S ，與據以評定商標予人印象迥異，無
使一般消費者誤認誤信其商品之產製者之虞，無註冊時商標法第三十七條第一項第七
款及第十二款規定之適用，至所舉被告中台異字第八七○四三九號商標異議審定書所
引據之註冊第七三五七三八號商標係於八十五年十一月十六日始獲准註冊，晚於系爭
商標之申請日，不得執為系爭商標應評決無效之論據，乃為申請不成立之評決，發給
中台評字第八七○三一七號商標評定書。原告不服，提起訴願、再訴願，遞遭決定駁
回，遂提起本件行政訴訟。茲摘兩造訴辯意旨如次：
原告起訴意旨略謂：一、查再訴願決定、訴願決定及原處分機關對本案之認定實係對
引據商標之使用及消費市場對著名商標之熟悉度可能使一般消費者對相同或近似商標
之存在，而與著名商標產生聯想，並發生混同誤認之虞之情形不了解之故，原告茲將
本件商標違反註冊當時商標法第三十七條第一項第七款及第十二款之規定詳述如下：
(一)按原告自早已現年六十五歲世界頂級服裝及其配件之設計師Paco Rabanne作為原告
公司名稱特取部分及主要商標（house mark），其為原告公司所設計之服裝、皮包、
皮鞋等一系列隨身用品在世界流行舞台始終居於領導地位，也因此無論是Mr. Paco
Rabanne因創作不斷發表而在業界卓著盛譽外，原告以Mr. PACO RABANNE命名之PACO
RABANNE商標自早享負盛名，二者均經常散見於世界各大報章雜誌，因此「PACO
RABANNE 」商標自早在取得註冊第九九一九三號、第四七一四二一號、第四七七三三
二號、第四八三三八六號、第四八七六五○號、第六二六四八○號等件商標，並自民
國六十年間持續進口該等商標商品至境內行銷販賣，近幾年來原告之PACO RABANNE，
商標使用於服飾商品在臺灣行銷之年營業總額如下：
0000   000,000 FF（法國法郎）
0000   000,000 FF
1994 1,270,000 FF
1995 1,932,000 FF
0000   000,000 FF
0000   000,000 FF
有關皮件商品在臺灣行銷之年營業額如下：
0000   000,678 FF
0000   000,598 FF
0000   000,038 FF
(二)又原告PACO RABANNE商標商品在世界各國實際使用情形，可參歷年來世界各大報章
雜誌就有關原告PACO RABANNE商標使用之報導，其中多則乃原告「PACO RABANNE」服
裝秀之報導，蓋原告與法商CHANEL, CHRISTIAN DIOR,GIVENCHY,GUCCI 等世界知名企
業集團均為橫跨化妝品、服飾業界之世界級著名廠商；原告PACO RABANNE之創新服飾
飾一直為服裝界所引頸企盼，並為媒體追逐之焦點；駐足世界流行舞台，Mr. PACO
RABANNE及其所設計之PACO RABANNE 商標服飾在時裝界承先啟後樞紐上擔綱美麗與時
尚代言的重要角色；之後，在八十年代原告復以「PACO paco rabanne」或「PACO」
作為原告公司之商標，前述商標之使用正如其他世界名牌，如GIANNI VERSACE
GIORGIO ARMANI，CHRISTIAN DIOR ETIENNE AIGNER．．．等，業界或消費者慣以
VERSACE，ARMANI，DIOR，AIGNER．．．稱之，久而久之一般消費者一看到VERSACE，
ARMANI，DIOR，AIGNER．．．，即知其所代表之品牌分別為GIANNI VERSACE，
GIORGIO RMANI，CHRISTIAN DIOR，ETIENNE AIGNER，因此當原告廣泛使用PACO paco
rabanne 商標後，一般消費者一見到PACO名稱即立刻聯想到原告之PACO RABANNE商標
，且如原告於再訴願書中所主張PACO名稱雖尚未獲准註冊，惟因原告廣泛使用該名稱
，且業界已對該一名稱耳熟能詳，因此該一名稱已取得習慣法上之所有權。為證明
PACO之使用，茲隨呈該一商標在本件系爭商標申請註冊前在世界各國使用之證據資料
供查核。二、次查本件被評定註冊第六六一四一四號商標圖樣上之「PACCO'S 」與原
告前述在全世界已享負盛名並為原告公司名稱特取部分之「PACO RABANNE」中之「
PACO」名稱，二者於文字排列及發音上均極相彷彿，又被評定商標外文PACCO ，其後
銜接「'S」乃所有格之型態，竟為「PACCO 的」，該等使用實有喧賓奪主易使一般消
費大眾產生錯覺誤認誤信該「PACCO'S」（PACCO的）商標所表彰之商品係由原告所製
造或經由原告授權製造者，該被評定商標應有違該商標註冊當時商標法第三十七條第
一項第七款「襲用他人之商標或標章有致公眾誤信之虞者」之規定至為顯然；原處分
、原決定及再訴願決定機關一味指稱原告所檢送證據資料，於系爭商標申請日前係使
用    圖樣，PACO RABANNE則為原告特取名稱之標示，又據以評定之「PACO RABANNE
」商標均配合圖形一同使用，或為整體外文之一部分，與系爭商標雖同有外文字母
P.A.C.O 等字母，惟繁簡有別，予人印象明確可辨，非屬近似之商標等等，查原告從
未主張      圖樣對本件商標評定，縱另所檢附之證據有    圖樣，然而大多為外文
「PACO RABANNE」商標之使用，因此原處分、原決定及再訴願決定機關之認定自屬偏
頗不當。三、再查，有關原告主張本件商標與原告註冊第七三六二六四號「PACO
PACO RABANNE」商標構成近似致該商標有違反註冊當時商標法第三十七條第一項第十
二款規定乙節，因註冊第七三六二六四號註冊日期在本件系爭商標申請日之後，原告
就此一條款之主張擬予廢棄，而僅就本件商標有違該商標註冊當時商標法第三十七條
第一項第七款規定為主張。此外，依巴黎公約第六條(二)規定，著名商標（well-known
mark）得為該公約同盟國之主管機關引用以拒絕或撤銷他人商標之註冊或禁止他人使
用之依據，貴國雖非巴黎公約之會員國，然而國際上對於著名商標之保護早已達成共
識，如前所述，原告引據評定之「PACO RABANNE」商標不論在國際上或在貴國境內因
其使用已具悠久歷史，早已名聞國際，而PACO商標之使用亦已如前所述，並已取得習
慣法上之所有權，因此依照國際慣例，PACO商標之夙著盛譽亦應為貴國所承認；此外
原告擬再陳明者為Mr.PACO RABANNE 早在一九七二年間即領先時尚以PACO為名設計出
各款不同用以搭配其所設計之不同服飾之鞋子在市面上行銷迄今，因此本案關係人以
「PACCO'S 」作為其自己商標且指定使用於靴鞋商品，該商標不但有抄襲原告前述在
全世界及貴國已夙著盛譽之「PACO RABANNE」及「PACO」商標之嫌，並有使一般商品
購買人對其所表彰商品之品質、出產地等產生混淆誤認誤信其為原告所生產製造或經
由原告授權之虞，因此本件系爭商標應有違該商標註冊當時商標法第三十七條第一項
第七款之規定。綜上所述，原處分、原決定及再訴願決定機關對本案所為之處分及決
定均顯有偏頗不當。為此，請判決撤銷原處分及一再訴願決定等語。
被告答辯意旨略謂：按商標圖樣「襲用他人之商標或標章有致公眾誤信之虞」及「相
同或近似於他人同一商品或類似商品之註冊商標」者，不得申請註冊，固為註冊時商
標法第三十七條第一項第七款及第十二款前段所規定。惟註冊時商標法第三十七條第
一項第七款之適用，指以不公平競爭之目的，非出於自創而抄襲他人已使用之商標或
標章申請註冊並有致公眾誤信之虞，復為同法施行細則第三十一條前段所規定。而判
斷商標近似與否，應隔離觀察有其無引起混同誤認之虞以為斷，迭經行政法院著有判
例。查系爭註冊第六六一四一四號「PACCO'S 」商標圖樣，與據以評定之註冊第三四
四○五六號「PACO RABANNE+DESIGN」、第六八六一七七號「PR paco rabanne」、第
四七一四二一號及第九九一九三號「PACO RABANNE」、註冊第七三六二六四號及第七
三五七三八號「PACO PACO RABANNE 」等商標圖樣，字數不同，圖樣之構成繁簡有別
，尚非不易分辨，異時異地隔離觀察，難謂有使一般消費者發生混同誤認之虞，應非
屬近似之商標。從而本件系爭商標指定使用於靴、鞋、皮鞋、登出鞋等商品，客觀上
，應無使商品購買人對其所表彰之商品來源或產銷主體發生混淆誤信而購買之虞，則
被告所為申請不成立之處分，並無不當。請判決駁回原告之訴等語。
    理  由
按商標圖樣襲用他人之商標或標章有致公眾誤信之虞者；或商標圖樣相同或近似於他
人同一商品或類似商品之註冊商標者，不得申請註冊，固為註冊時商標法第三十七條
第一項第七款及第十二款前段所規定。惟註冊時商標法第三十七條第一項第七款之適
用，指以不公平競爭之目的，非出於自創而抄襲他人已使用之商標或標章申請註冊並
有致公眾誤信之虞者，復為同法施行細則第三十一條前段所規定。而判斷商標近似與
否，應隔離觀察其有無引起混同誤認之虞以為斷，迭經本院著有判例。本件關係人全
聯世界開發股份有限公司之前手凱力國際鞋業有限公司於八十三年四月十六日以「
PACCO'S」商標，指定使用於當時商標法施行細則第二十四條第四十一類靴、鞋、皮
鞋、雨鞋、拖鞋、球鞋、高跟鞋、登山鞋商品申請註冊，經被告審查核准，列為註冊
第六六一四一四號商標，經輾轉移轉登記予關係人。嗣原告以該商標有違註冊時商標
法第三十七條第一項第七款及第十二款之規定，對之申請評定。被告以原告固主張「
PACO RABANNE」為其首創使用於各種化妝品、服飾、眼鏡等商品之商標，除於我國取
得多件商標專用權外，並廣泛在世界各國廣告行銷，已夙著盛譽，系爭註冊第六六一
四一四號「PACCO'S」商標與據以評定之「PACO RABANNE 」商標之外文PACO排列及發
音相彷彿，易使人產生聯想，並混淆誤認其產製者云云。惟依原告檢送之證據資料，
其於系爭商標申請日（八十三年四月十六日）前係使用    圖樣，PACO RABANNE則為
原告特取名稱之標示。又據以評定之「PACO RABANNE」商標均配合圖形    一同使用
，或為整體外文之一部分，與系爭商標雖同有外文字母P.A.C.O 等字母，惟繁簡有別
，予人印象明確可辨，非屬近似之商標。另依關係人之使用資料，其商標圖樣之文字
造形設計均強調PACCO'S ，與據以評定商標予人印象迥異，無使一般消費者誤認誤信
其商品之產製者之虞，無註冊時商標法第三十七條第一項第七款及第十二款規定之適
用，至所舉被告中台異字第八七○四三九號商標異議審定書所引據之註冊第七三五七
三八號商標係於八十五年十一月十六日始獲准註冊，晚於系爭商標之申請日，不得執
為系爭商標應評決無效之論據，乃為申請不成立之評決。原告不服，循序提起行政訴
訟，其主張如前揭事實欄所載。查系爭註冊第六六一四一四號「PACCO'S 」商標圖樣
，與據以評定之註冊第三四四○五六號「PACO RABANNE+DESIGN 」、第六八六一七七
號「PR paco rabanne」、第四七一四二一號及九九一九三號「PACO RABANNE 」等商
標圖樣，字數不同，圖樣之構成繁簡有別，尚非不易分辨，異時異地隔離觀察，難謂
有使一般消費者發生混同誤認之虞，應非屬近似之商標。至據以評定之註冊第七三六
二六四號及第七三五七三八號「PACO PACO RABANNE 」商標註冊日期八十五年十一月
十六日在系爭商標申請日之後，自無從執為系爭商標有違註冊時商標法第三十七條第
一項第十二款規定之論據。又原告所提「PACO paco rabanne 」商標西元一九九五年
以後之各國註冊資料及雜誌廣告影本，係在系爭商標八十三年申請註冊之後，而系爭
商標與「PACO RABANNE」、「PACO RABANNE+DESIGN 」等商標尚非不易分辨，已如前
述，則系爭註冊第六六一四一四號「PACCO'S 」商標指定使用於靴、鞋、皮鞋、登山
鞋等商品，即難謂有使一般商品購買人對其所表彰之商品來源或產銷者發生混淆誤信
而購買之虞，原處分為申請不成立之評決及一再訴願決定遞予駁回，並無不合。至原
告主張已取得習慣法上所有權之「PACO」商標既未經註冊，自不能作為有利原告之證
據。且原告於申請評定時之商標評定理由書並未有所主張，則此部分並不在原處分之
範圍，亦非本件所得審究，併予指明。綜上所述，被告所為申請不成立之評決，及一
再訴願決定遞予維持，俱無違誤，原告起訴意旨為無理由，應予駁回。
據上論結，本件原告之訴為無理由，爰依行政訴訟法施行法第二條、行政訴訟法第九
十八條第三項前段，判決如主文。
中    華    民    國     九十        年      六      月      十五       日
                    最 高 行 政 法 院  第 三 庭
                                審 判 長 法  官      曾  隆  興
                                         法  官      吳  明  鴻
                                         法  官      徐  樹  海
                                         法  官      鄭  淑  貞
                                         法  官      林  家  惠
右  正  本  證  明  與  原  本  無  異
                                         法院書記官  王  福  瀛
中    華    民    國     九十        年      六      月      十九       日


司法院資訊處製作；財團法人民間司法改革基金會備份。
